臺灣臺南地方法院刑事判決　　　　　　 95年度交訴字第224號
公　訴　人　臺灣臺南地方法院檢察署檢察官
被　　　告　乙○○
選任辯護人　江大寧律師
　　　　　　王仁聰律師
上列被告因過失致死案件，經檢察官提起公訴（95年度偵字第
8257號），被告就犯罪事實為有罪之陳述，經本院裁定進行簡式
審判程序，本院判決如下：
    主  文
乙○○因過失致人於死，處有期徒刑陸月，如易科罰金，以銀元
參佰元即新臺幣玖佰元折算壹日。
    事  實
一、乙○○考領有小型車普通駕駛執照，其於民國94年8月20日
    凌晨零時30分許，駕駛其向林偉哲所借之牌照號碼3857-JD
    號自小客車，沿臺南縣歸仁鄉看東村台182線，由西向東行
    駛，嗣於同日凌晨零時40分許，行經上開路段12.9公里施工
    處，本應注意車前狀況，並隨時採取必要之安全措施，且不
    應超速，於行經道路施工路段，應減速慢行，作隨時停車之
    準備，當時柏油道路雖有局部施工且天候下雨，惟夜間有照
    明、下雨尚非暴雨，且直行道路並無建物、樹木或其他物品
    擋住視線，並無不能注意之情事，距其竟疏於注意車前狀況
    且未注意減速慢行，於上開限速時速50公里以下之路段，以
    60至70公里左右之時速超速行駛。適先前有吳明翰酒醉後（
    事後經抽血檢驗，血液酒精濃度208.2MG/DL，換算吐氣酒精
    濃度為每公升1.041毫克），駕駛牌照號碼MVS-983號重機車
    經過該處時，因道路有局部施工，而施工單位雖在施工之處
    圍有護欄及交通錐，並在護欄內放置有2盞警示燈，然上開2
    盞警示燈矮小，不夠高到在適當之安全距離即足以警示車輛
    駕駛人，且未在護欄及交通錐之外圍設置警示燈及照明燈泡
    以防免夜間車輛駕駛人發生危險，致吳明翰於該處失控摔倒
    在地，乙○○於夜間下雨駕駛3857-JD號自小客車經過該處時
    ，因疏於注意車前狀況且未注意減速慢行，於上開限速時速
    50公里以下之路段，以60至70公里左右之時速超速行駛，以
    致不知吳明翰倒在道路，致其駕駛之自小客車右前輪輾壓過
    吳明翰身上，並將吳明翰往前拖行100多公尺，仍不自知，
    以致吳明翰受有顏面部多處撕裂傷及胸腹部挫擦傷、顱內出
    血合併血氣胸等傷害，因傷重於送達臺南市立醫院急救前，
    於94年8月20日凌晨2時10分許死亡。乙○○於事故發生後，
    因誤以為撞擊道路施工用之交通錐而未停車察看，而繼續行
    駛至臺南縣歸仁鄉○○路○段1巷巷口，右轉返家（其涉嫌肇
    事逃逸罪嫌部分另經檢察官為不起訴處分）。上開交通事故
    經盧明賢目擊而以行動電話報警處理，經警依事故現場遺留
    之3857-JD號自小客車右前側內輪弧及右側霧燈蓋板，循線知
    悉上開3857-JD號自小客車之車主為林偉哲，並查獲係由乙○
    ○駕車肇事，始悉上情。
二、案經吳明翰之母親甲○○告訴及臺南縣警察局歸仁分局報請
    臺灣臺南地方法院檢察署檢察官相驗後偵查起訴。
    理  由
一、本件係經被告乙○○於準備程序當庭表示認罪，而經本院裁
    定以簡式審判程序加以審理，則依據刑事訴訟法第273條之2
    、同法第159條第2項之規定，不適用傳聞法則有關限制證據
    能力之相關規定，合先敘明。
二、上開犯罪事實，業據被告乙○○於警詢及偵、審中坦承不諱
    ，並有道路交通事故現場圖、道路交通事故調查報告表（一
    ）、（二）、臺南市立醫院出具之吳明翰病歷摘要表、吳明
    翰之酒精測定紀錄表〔含臺南市立醫院出具之吳明翰抽血檢
    驗，血液酒精濃度208.2MG/DL（換算吐氣酒精濃度為每公升
    1.041毫克）之血清報告〕各1份及警察蒐證之現場照片25張
    附卷可稽。又被告乙○○經測謊，其稱「案發時肇事車輛
    是其所開；案發時其未與死者擦撞」，上述問題經測試無
    情緒波動之反應，研判未說謊，有法務部調查局94年12月16
    日調科南字第09400539600號測謊報告書1份附卷可稽。被害
    人吳明翰係因本件車禍死亡，亦有臺灣臺南地方法院檢察署
    檢察官督同檢驗員相驗屍體之相驗筆錄、驗斷書、相驗屍體
    證明書等附卷可資佐證。
三、按汽（機）車駕駛人飲用酒類或其他類似物後其吐氣所含酒
    精濃度超過每公升0.25毫克或血液中酒精濃度超過百分之0.
    05以上者，不得駕車，道路交通安全規則第114條第2款定有
    明文。又飲酒後吐氣酒精濃度達每公升0.55毫克以上，其肇
    事率為一般正常人之10倍，認為已達不能安全駕車之標準，
    此業經法務部88年5月18日以法88檢字第001669號函公告週
    知。被害人吳明翰於肇事後經抽血檢驗，血液酒精濃度為
    208.2MG/DL，換算吐氣酒精濃度為每公升1.041毫克，已如
    上述，依卷附「體內酒精濃度與肇事率關係表」，吐氣酒精
    濃度每公升0.85毫克者，其肇事率為一般正常人之50倍以上
    ，被害人吳明翰之血液酒精濃度為208.2MG/DL，換算吐氣酒
    精濃度為每公升1.041毫克，其肇事率為一般正常人之50倍
    以上，不能安全駕駛動力交通工具之情狀甚明。次按行車速
    度，依速限標誌或標線之規定，無速限標誌或標線者，行車
    時速不得超過50公里；行經道路施工路段或因雨霧致視線不
    清，應減速慢行，作隨時停車之準備；汽車行駛時，駕駛人
    應注意車前狀況，並隨時採取必要之安全措施，道路交通安
    全規則第93條第1項第1款、第94條第3項分別定有明文。被
    告於駕車時自應注意遵守上開規定，且依當時情形柏油道路
    雖有局部施工且天候下雨，惟夜間有照明、下雨尚非暴雨，
    且直行道路並無建物、樹木或其他物品擋住視線，有上開道
    路交通事故調查報告表（一）及現場照片可稽，客觀上並無
    其不能注意之情事。詎被告竟疏於注意車前狀況，且未注意
    減速慢行，於上開限速時速50公里以下之路段，以60至70公
    里左右之時速超速行駛，適先前有吳明翰酒醉後，駕駛MVS-
    983號重機車經過該處時，因道路有局部施工，而施工單位
    雖在施工之處圍有護欄及交通錐，並在護欄內放置有2盞警
    示燈，然上開2盞警示燈矮小，不夠高到在適當之安全距離
    即足以警示車輛駕駛人，且未在護欄及交通錐之外圍設置警
    示燈及照明燈泡以防免夜間車輛駕駛人發生危險，致吳明翰
    於該處失控摔倒在地，乙○○因未注意，致其駕駛之自小客
    車右前輪輾壓過吳明翰身上，並將吳明翰往前拖行100多公尺
    ，仍不自知，以致吳明翰受有顏面部多處撕裂傷及胸腹部挫
    擦傷、顱內出血合併血氣胸等傷害，因傷重於送達臺南市立
    醫院急救前，於94年8月20日凌晨2時10分許死亡，被告就本
    件車禍之發生顯有過失應無疑義。又被害人吳明翰酒醉後駕
    駛機車，不慎摔倒在道路，其就本件車禍之發生亦與有過失
    ，然並不因此而解免被告過失之責。本件車禍之肇事責任依
    被告乙○○及被害人吳明翰違規之情節及當時係下雨之夜且
    道路有局部施工，而施工單位雖在施工之處圍有護欄及交通
    錐，並在護欄內放置有2盞警示燈，然上開2盞警示燈矮小，
    不夠高到在適當之安全距離即足以警示車輛駕駛人，且未在
    護欄及交通錐之外圍設置警示燈及照明燈泡以防免夜間車輛
    駕駛人發生危險，有上開照片可稽，就此而言，被告乙○○
    、被害人吳明翰及施工單位，均應各負肇事之一分責任。本
    件車禍肇事責任經檢察官送請臺灣省臺南區車輛行車事故鑑
    定委員會鑑定結果認為：「吳明翰酒醉駕駛普通重型機車，
    失控摔倒於車道中夜間無警示措施，為肇事主因；乙○○駕
    駛小客車，未注意車前狀況，為肇事次因。」，有該會95年
    8月9日臺南區950613號鑑定意見書1份附卷可稽。惟查臺彎
    省臺南區車輛行車事故鑑定委員會於肇事分析時，既已認定
    「吳明翰酒醉駕駛普通重型機車，行經道路施工警示標誌欠
    缺完善肇事地點道路，未注意車前狀況，閃避失當摔倒，夜
    間無警示措施，再遭撞擊」，則「道路施工警示標誌欠缺完
    善」、「夜間無警示措施」等應均為本件車禍發生之因素，
    施工單位自應負肇事之一分責任，不能置而不論，而將該部
    分之不利益由被害人吳明翰承擔，其上開鑑定意見自不足採
    ，而應以本院上開認定為準。又告訴人甲○○具狀謂被告駕
    車未注意車前狀況而撞擊倒臥路中不動之被害人，應負肇事
    之主要責任云云，亦將施工單位應負之一分責任，置而不論
    ，而將該部分之不利益由被告承擔，其見解亦不足採。本件
    被告之過失行為與被害人之死亡間，並有相當因果關係。綜
    上所述，事證明確，被告之犯行洵堪認定。
四、核被告乙○○所為，係犯刑法第276條第1項之過失致死罪。
    審酌被告之品行（無前科）、智識程度（高中肄業）、生活
    狀況（小康）、因過失而造成本件車禍且被害人亦與有過失
    、被告於事後坦承犯行，雖尚未與被害人之家屬成立民事和
    解，然業已提出合理的民事賠償方案〔按除強制保險金新臺
    幣（下同）150萬元外，被告另願再賠償50萬元，總計200萬
    元，且強制保險金150萬元之理賠已由被害人之家屬領取，
    本院審酌被害人之年齡、未婚、無業、家中狀況、過失比例
    、告訴人之家屬認除強制保險金150萬元外，被告應另再賠
    償80萬元，與被告另願再賠償50萬元所差金額不多，以及施
    工單位應負肇事之一分責任等因素後，認民事賠償方案尚稱
    合理〕等一切情狀，爰量處如主文所示之刑，並諭知易科罰
    金之折算標準，以示懲儆。按行為後法律有變更者，適用行
    為時之法律。但行為後之法律有利於行為人者，適用最有利
    於行為人之法律，刑法第2條第1項定有明文。刑法於94年2
    月2日修正公布，並於95年7月1日生效施行，本件被告犯罪
    在新刑法施行前，修正前之之刑法第41條第1項前段原規定
    ：「犯最重本刑為5年以下有期徒刑以下之刑之罪，而受6個
    月以下有期徒刑或拘役之宣告，因身體、教育、職業、家庭
    之關係或其他正當事由，執行顯有困難者，得以1元以上3元
    以下折算1日，易科罰金」，上開易科罰金之折算標準，依
    修正前罰金罰鍰提高標準條例第2條前段之規定（因刑法有
    關易科罰金、易服勞役折算標準已提高，故該條例於95年5
    月17日以總統華總一義字第09500069791號令修正公布予以
    刪除第2條條文，並自95年7月1日施行），就其原定數額提
    高為1百倍折算1日，依舊刑法第41條易科罰金之折算標準，
    原均應以銀元300元折算1日，即以新臺幣900元折算為1日；
    惟新刑法第41條第1項前段已修正為：「犯最重本刑為5年以
    下之刑之罪者，而受6個月以下有期徒刑或拘役之宣告者，
    得以新臺幣1千元、2千元或3千元折算1日，易科罰金」。經
    依新刑法第2條第1項規定比較修正前後之易科罰金折算標準
    ，以舊法較有利於被告，自應適用修正前刑法第41條第1項
    前段規定為易科罰金之折算標準。又告訴人甲○○請求就本
    件車禍肇事責任再送臺彎省車輛行車事故覆議鑑定委員會覆
    議，本院認事證已明，並無須就上開未被本院採認之臺彎省
    臺南區車輛行車事故鑑定委員會之鑑定結果再送覆議之必要
    ，併此敘明。
據上論斷，應依刑事訴訟法第273條之1第1項、第299條第1項前
段，刑法第2條第1項、第276條第1項、修正前刑法第41條第1項
前段，罰金罰鍰提高標準條例第1條前段、修正前罰金罰鍰提高
標準條例第2條前段，現行法規所定貨幣單位折算新臺幣條例第2
條，判決如主文。
本案經檢察官丙○○到庭執行職務
中　　華　　民　　國　　96　　年　　2　　月　　14 　　日
　　　　　　  　　　交通法庭    法　官　林勝利
以上正本證明與原本無異。
如不服本判決，應於判決送達後10日內，向本院提出上訴狀。
　　　　　　　　　　　　　　　　書記官　陳金堂
中　　華　　民　　國　　96　　年　　2　　月　　14 　　日
附錄本案論罪科刑法條全文：
中華民國刑法第276條
因過失致人於死者，處2年以下有期徒刑、拘役或2千元以下罰金
。
從事業務之人，因業務上之過失犯前項之罪者，處5年以下有期
徒刑或拘役，得併科3千元以下罰金。
